【裁判字號】    97,訴,705
【裁判日期】    980122
【裁判案由】    損害賠償
【裁判全文】
臺灣嘉義地方法院民事判決               97年度訴字第705號
原      告  甲○○
法定代理人  丁○○
訴訟代理人  乙○○
被      告  丙○○○○○○○○.
訴訟代理人  王百治律師
上列當事人間損害賠償事件，於中華民國98年1月8日言詞辯論終
結，本院判決如下：
    主  文
原告之訴及假執行之聲請均駁回。
訴訟費用由原告負擔。
    事 實 與 理 由
一、原告起訴主張：
（一）原告之父親許哲瑋（已死亡）於97年4月3日至被告經營之
      寶島伙食包作餐廳擔任廚師工作，雙方言明薪資依日薪新
      臺幣（下同）8百元。孰料被告竟規避法令監督，未依勞
      工保險條例第6條及第11條之規定，為原告父親辦理加入
      勞保事宜，致原告父親於保險事故發生時，其受益人無法
      請領保險給付，權益已遭嚴重損害。惟被告迄今仍矯詞飾
      行，歷經5次調解皆以失敗收場，顯見其絲毫不具解決誠
      意。
（二）據此依勞工保險條例第63條關於喪葬津貼、遺屬津貼之給
      付標準及勞保投保薪資分級表之規定核算，按原告父親月
      薪資總額約23,633元適用月投保薪資24,000元之級距，乘
      上合計35個月之喪葬及遺屬津貼，總計為84萬元，因被告
      之故意而無法請領，故依民法第184條之規定，被告應賠
      償原告上開金額之損害，及自原告父親死亡之次日起至賠
      償日止，依年利率5％計算之利息；另因被告蠻橫無理，
      且對協商置之不理，致原告一家長期承受莫大精神折磨，
      故另請求被告賠償精神損害慰撫金10萬元。另被告積欠之
      97年6月份薪資亦應一併給付原告。
（三）至於被告所述，原告之父未做滿1個月云云，因原告之父
      有97年5月份的薪資袋，上載明日薪為8百元，如果我們不
      是員工，他們不可能發薪資給我們。且原告之父是工作到
      死前一天。
（四）並聲明：1.被告應給付原告84萬元及自97年6月25日起按
      年利率5％計算之利息。2.被告應給付原告自97年6月1日
      起至同年6月23日止，依日薪8百元計算之薪資，共計18,4
      00元及自97年6月24日起按年利率5％計算之利息。3.被告
      應給付原告精神慰撫金10萬元。4.訴訟費用由被告負擔。
      5.原告願供擔保，請准宣告假執行。
二、被告則以：
（一）勞工保險是在職保險，其對象為實際從事工作並獲得報酬
      之受僱員工。本件原告之父雖於97年4月3日至被告處當廚
      房助手，惟因試用期間工作態度不佳、工作時間酗酒、睡
      覺，業於97年4月26日離職。是本件意外事故發生時之97
      年6月24日，原告之父並非被告之員工，被告並無為其投
      保勞工保險之義務。
（二）按「被保險人或其受益人，於保險效力開始後，停止前發
      生保險事故者，得依本條例規定，請領保險給付。」、「
      投保單位於其所屬勞工離職、退會、結（退）訓額當日辦
      理退保者，其保險效力於投保單位將退保申報表送達保險
      人或郵寄之當日24時停止；投保單位非於勞工離職、退會
      、結（退）訓之當日辦理退保者，其保險效力於離職、退
      會、結（退）訓之當日24時停止。」勞工保險條例第19條
      第1項、勞工保險條例施行細則第16條第2項分別定有明文
      。是本件縱然被告有為原告之父在97年4月3日至26日投保
      勞工保險，其保險效力亦於原告之父離職之97年4月26日
      當日24時停止，原告之父既於6月24日始發生事故，依法
      本即不得請領勞工保險給付。從而，原告請求被告依勞工
      保險條例規定之給付標準賠償勞工因此所受之損失，即屬
      無據。
（三）原告之父既於97年4月26日即已離職，原告請求被告給付
      97年6月1日至6月23日之薪資，顯無理由。
（四）被告並非原告之父發生事故之加害人，原告請求被告給付
      慰撫金10萬元，亦無法律上之依據。
（五）至於原告所陳其父有97年5月份的薪資袋云云，那雖然是
      被告之薪資袋，但其上未標月份，無法確認是何月份之薪
      資。
（六）並聲明：1.原告之訴及其假執行之聲請均駁回。2.訴訟費
      用由原告負擔。3.如受不利判決，被告願供擔保，請求宣
      告免假執行。
三、爭點事項：
（一）不爭執事項：
   1、訴外人許哲瑋係原告之父親。
   2、訴外人許哲瑋於97年4月3日起曾任職於被告。
   3、被告並未為訴外人許哲瑋投保勞工保險。
   4、訴外人許哲瑋於97年6月24日下午17時40分因意外而死亡
      。
（二）爭執事項：
   1、原告之父於保險事故發生時，是否仍任職於被告處？
四、原告之父於保險事故發生時，是否仍任職於被告處？
（一）被告主張訴外人許哲瑋業於97年4月26日離職之事實，業
      經證人蔣金蓮、張祐誠、楊如慶、鄭淂豐證述明確。蔣金
      蓮證稱：「我目前受僱於被告，任行政會計。認識許哲瑋
      ，以前曾是同事。97年4月3日認識許哲瑋，因為新進的員
      工都是我在面試，而許哲瑋於當日來工作，之前的面試的
      時候是我面試的。剛開始試用3個月的期間，所以沒有跟
      他談薪水。後來他只有做到97年4月26日，因為他在工作
      的期間喝酒、鬧事，又浪費我們的食材，我們就叫他不要
      來了」等語（見本院97年12月11日筆錄第2、3頁）。張祐
      誠證稱：「我是被告的員工，相片（指97年12月22日所提
      出之相片）中的人是死者（指訴外人許哲瑋），那是我拍
      的，我只知道那個人叫阿偉。是在公司煮飯的那邊拍照的
      。阿偉當天去找朋友喝酒。當時阿偉並沒有上班，是老闆
      叫我去拍照的，因為老闆規定不可以喝酒。我照相的時候
      ，阿偉已經沒有在公司上班，他是去找朋友喝酒。幫阿偉
      拍照的當天，因為老闆很生氣，所以叫我拍照，然後把他
      趕走」等語（見本院97年12月22日筆錄第2-4頁）。證人
      楊如慶證稱：「我受僱於被告，在被告那裡煮飯。相片中
      的女子是我（指97年12月22日所提出之相片）。認識相片
      中的男子（指訴外人許哲瑋），有見過他，名叫阿偉，但
      是很少見。阿偉好像在我們那裡做過幾天的廚師，好像有
      來幾天，又幾天沒來。拍照的那天阿偉來就坐在那裡在喝
      酒。拍照那天阿偉應該沒有來上班，因為他就坐在那裡很
      久，自己一個人喝酒，而且說要回家等語（見本院98年1
      月8日筆錄第2-4頁）。證人鄭淂豐證稱：「認識相片（指
      97年12月22日所提出之相片）中的男子，去年他有到公司
      工作幾天，但是因為他有喝酒，而且他有時有來，有時也
      沒來，所以不知道他是不是作臨時的。因為他會在上班時
      喝酒，我還有私底下勸他不要喝酒。就我所知他大約有作
      十幾天，至於詳細的天數我不清楚。因為我自己也沒有天
      天去工作，所以不會知道。他沒有上班之後，還有再回公
      司找過我們，拍照的當天我有在場，我知道當天他沒有上
      班，他是來找我們，但是他因為喝酒，我叫他騎車回家要
      小心，他還告訴我說他太太帶小孩子去醫院，但是他沒有
      帶鑰匙。我知道死者死亡前幾天，老闆已經把死者辭退，
      因為老闆說死者上班的時候喝酒所以辭退他等語（見本院
      98年1月8日筆錄第4、5頁）。互核上述證人所述，就訴外
      人許哲瑋於97年6月24日往生前即已離職所述相符，且證
      人4人與訴外人許哲瑋曾共事過，知悉訴外人許哲瑋在被
      告處所任職之情形，復與當事人間並無任故舊恩怨，亦與
      本件訟爭結果並無任何利益糾葛，復無任何偏袒之動機，
      當不致為偏袒任何一方而為虛偽陳述，而無端捲入兩造之
      紛爭，或招致受偽證罪追訴處罰危險之理，是其4人之證
      述應屬真實可採。
（二）原告主張訴外人許哲瑋於97年6月24日往生時仍在被告處
      任職，並提出事後與被告協商之錄音為證，然該錄音經本
      院勘驗結果並無被告承認訴外人許哲瑋於97年6月24日往
      生時仍在被告處任職之對話。另對話中證人鄭淂豐固曾提
      及「拍照的當天有跟死者說他今天休假」等語。然證人鄭
      淂豐證稱：「協調會的當天我有在場，我有跟死者說，你
      今天是否休假，如果休假就回家睡覺，但是我認為的是阿
      偉有在別處上班，因為我知道阿偉前幾天已經被老闆辭退
      了」等語（見本院98年1月8日筆錄第4、5頁）。是不能以
      對話中證人鄭淂豐曾提及「拍照的當天有跟死者說他今天
      休假」即可認定訴外人許哲瑋於97年6月24日往生時仍在
      被告處所任職。
（三）至於原告所提之薪資袋影本，其上無月份之記載，被告亦
      否認係97年5月份的薪資袋，是不能依此證明薪資袋影本
      係97年5月份訴外人許哲瑋之薪資袋。
（四）綜上所述，訴外人許哲瑋已於97年4月26日因不適任而離
      職。且無證據訴外人許哲瑋於97年6月24日往生時仍在被
      告處任職。
五、按「被保險人或其受益人，於保險效力開始後，停止前發生
    保險事故者，得依本條例規定，請領保險給付。」、「投保
    單位於其所屬勞工離職、退會、結（退）訓額當日辦理退保
    者，其保險效力於投保單位將退保申報表送達保險人或郵寄
    之當日24時停止；投保單位非於勞工離職、退會、結（退）
    訓之當日辦理退保者，其保險效力於離職、退會、結（退）
    訓之當日24時停止。」勞工保險條例第19條第1項、勞工保
    險條例施行細則第16條第2項分別訂有明文。是縱被告有為
    原告之父即訴外人許哲瑋在97年4月3日至97年4月26日投保
    勞工保險之義務，然其保險效力亦於原告之父於97年4月26
    日離職當日24時停止。而原告之父係於97年6月24日始發生
    事故，依法本即不得請領勞工保險給付。從而，原告請求被
    告依勞工保險條例規定之給付標準賠償勞工因此所受之損失
    84萬元，即屬無據。另原告之父既於97年4月26日即已離職
    ，原告請求被告給付97年6月1日至6月23日18,400元之薪資
    ，亦無理由。其次，被告並非原告之父發生事故之加害人，
    原告請求被告給付慰撫金10萬元，亦無法律上之依據，均應
    予駁回。
六、原告之訴既經駁回，其假執行之聲請，已失所附麗，應併予
    駁回。
七、訴訟費用裁判之依據：民事訴訟法第78條。
中    華    民    國    98    年    1     月    22    日
                  民事第一庭法  官  馮保郎
以上正本係照原本作成。
如對本判決上訴須於判決送達後20日內向本院提出上訴狀，並依
上訴利益繳交第二審裁判費。
中    華    民    國    98    年    1     月    23    日
                            書記官  王立梅


司法院資訊處製作；財團法人民間司法改革基金會備份。
